臺灣臺中地方法院刑事判決　　　　　　 100年度訴字第1557號
公　訴　人　臺灣臺中地方法院檢察署檢察官
被　　　告　蔡昌益
上列被告因違反毒品危害防制條例案件，經檢察官提起公訴（
100年度毒偵字第839、1190、1309、1438號），本院改依簡式審
判程序判決如下：
    主  文
蔡昌益施用第一級毒品，累犯，處有期徒刑拾月；又施用第二級
毒品，累犯，處有期徒刑伍月；又施用第一級毒品，累犯，處有
期徒刑拾月；又施用第二級毒品，累犯，處有期徒刑伍月；又施
用第一級毒品，累犯，處有期徒刑拾月；又施用第二級毒品，累
犯，處有期徒刑伍月；又施用第一級毒品，累犯，處有期徒刑拾
月，扣案殘留有海洛因之殘渣袋壹只（殘渣袋內之海洛因因量微
而無法稱重），沒收銷燬之，扣案之注射針筒壹支沒收。應執行
有期徒刑貳年捌月，扣案之殘留有海洛因之殘渣袋壹只（殘渣袋
內之海洛因因量微而無法稱重），沒收銷燬之，扣案之注射針筒
壹支沒收。
    犯 罪 事 實
一、蔡昌益前曾因違反毒品危害防制條例案件，分別經本院以96
    年度訴字第959號刑事判決判處有期徒刑1年1月、7月，定應
    執行有期徒刑1年7月確定，並經裁定減刑為有期徒刑6月15
    日、3月15日，應執行有期徒刑9月15日確定；及經本院以96
    年度訴字第3077號刑事判決判處有期徒刑7月、8月、9月、5
    月，定應執行有期徒刑2年確定；前開2案經接續執行，甫於
    民國（下同）98年9月15日縮短刑期假釋出監付保護管束，
    迄99年3月24日期滿未經撤銷其假釋而視為業已執行完畢。
    又其前於88年間，因施用毒品案件，經本院裁定送觀察、勒
    戒後，認無繼續施用毒品之傾向，於88年9月1日執行完畢釋
    放，並由臺灣臺中地方法院檢察署檢察官以88年度毒偵字第
    295號為不起訴處分確定；另於同年間，因施用毒品案件，
    經本院裁定移送觀察、勒戒後，認有繼續施用毒品之傾向，
    由本院以89年度毒聲字第2576號裁定令入戒治處所施以強制
    戒治，嗣本院以89年度毒聲字第5940號裁定停止戒治，所餘
    戒治期間付保護管束，於89年11月16日停止戒治釋放，迄90
    年4月20日期滿，未經撤銷其停止戒治，而視為業已執行期
    滿，並經本院以89年度訴字第1031號刑事判決判處有期徒刑
    10月、6月，定應執行有期徒刑1年2月確定；復於前開強制
    戒治執行完畢釋放後之5年內起，再因施用毒品案件，先後
    經本院以93年度訴字第1408號刑事判決判處有期徒刑1年、6
    月，定應執行有期徒刑1年4月確定，本院以96年度訴字第
    959號刑事判決判處有期徒刑1年1月、7月，定應執行有期徒
    刑1年7月（嗣經減刑為有期徒刑6月15日、3月15日，應執行
    有期徒刑9月15日確定），本院以96年度訴字第3077號刑事
    判決判處有期徒刑7月、8月、9月、5月，定應執行有期徒刑
    2年確定，本院以99年度訴字第2563號刑事判決判處有期徒
    刑10月、6月，定應執行有期徒刑1年2月確定，本院以99年
    度訴字第3203號刑事判決判處有期徒刑10月、7月、6月、6
    月，定應執行有期徒刑2年確定，本院以99年度訴字第3000
    號刑事判決判處有期徒刑9月、5月，定應執行有期徒刑1年
    確定，及本院以99年度訴字第3701號刑事判決判處有期徒刑
    10月、4月，定應執行有期徒刑1年確定。詎蔡昌益仍不知戒
    絕，復基於施用第一級毒品海洛因及施用第二級毒品甲基安
    非他命之各別犯意，分別為下列行為：
（一）於99年12月9日上午8時許，在臺中市○里區○里路中里巷
      17號住處，以將第一級毒品海洛因粉末置入注射針筒內加
      水後，再以針筒注射手臂血管之方式，施用第一級毒品海
      洛因1次；另於施用完畢約10幾分鐘後，在上址住處，以
      將第二級毒品甲基安非他命置放於玻璃球內，以火加以燒
      烤使成氣體後吸食之方式，施用第二級毒品甲基安非他命
      1次。嗣於同日上午9時許，因在上開住處持刀砍傷周國賓
      （另案偵辦中），而自行前往分駐所報案，經警徵得其同
      意採集尿液送驗，結果呈嗎啡及甲基安非他命陽性反應，
      而悉上情。
（二）於100年1月19日晚間8時許，在臺中市○里區○○路355巷
      14號居處，以將第一級毒品海洛因粉末置入注射針筒內加
      水後，再以針筒注射手臂血管之方式，施用第一級毒品海
      洛因1次；另於同日下午3時許，在臺中市○里區○里路中
      里巷17號住處，以將第二級毒品甲基安非他命置放於玻璃
      球內，以火加以燒烤使成氣體後吸食之方式，施用第二級
      毒品甲基安非他命1次。嗣於100年1月20日上午6時許，經
      警持本院核發之搜索票執行搜索，並徵得其同意採集尿液
      送驗，結果呈嗎啡及甲基安非他命陽性反應，而悉上情。
（三）於100年3月17日上午10時許，在臺中市○區○○路與大公
      街口之「中連加油站」廁所內，將第一級毒品海洛因粉末
      置入注射針筒內加水後，再以針筒注射手臂血管之方式，
      施用第一級毒品海洛因1次。嗣於100年3月17日（起訴書
      誤植為100年1月17日，應予更正）上午11時許，在臺中市
      ○區○○路與大振街口，為警攔檢盤查，經徵得其同意採
      集尿液送驗，結果呈嗎啡陽性反應，而悉上情。
（四）於100年4月7日晚間7時30分許，在上址居處，以將第二級
      毒品甲基安非他命置放於玻璃球內，以火加以燒烤使成氣
      體後吸食之方式，施用第二級毒品甲基安非他命1次；另
      於100年4月8日上午11時許，在臺中市○里區○○路355巷
      14號居處，以將第一級毒品海洛因粉末置入注射針筒內加
      水後，再以針筒注射手臂血管之方式，施用第一級毒品海
      洛因1次。嗣於100年4月8日中午12時20分許，警方為調查
      蔡昌益涉嫌販賣毒品之案件，前往其上開居處查訪，經其
      同意搜索而扣得已使用過之注射針筒1支及殘渣袋1只（殘
      渣袋內之海洛因因量微無法稱重），並採集其尿液送驗，
      結果呈嗎啡及甲基安非他命陽性反應，而悉上情。
二、案經臺中市政府警察局霧峰分局、太平分局、第三分局移送
    臺灣臺中地方法院檢察署檢察官偵查起訴，本院認有刑事訴
    訟法第273條之1第1項之情形，而改依簡式審判程序審理。
    理     由
一、按除被告所犯為死刑、無期徒刑、最輕本刑為3年以上有期
    徒刑之罪或高等法院管轄第1審案件者外，於刑事訴訟法第
    273條第1項程序進行中，被告先就被訴事實為有罪之陳述時
    ，審判長得告知被告簡式審判程序之旨，並聽取當事人、代
    理人、辯護人及輔佐人之意見後，裁定進行簡式審判程序；
    除簡式審判程序及簡易程序案件外，第1審應行合議審判，
    刑事訴訟法第273條之1第1項、第284條之1分別定有明文。
    本件被告蔡昌益所犯係死刑、無期徒刑、最輕本刑為3年以
    上有期徒刑或高等法院管轄第1審案件以外之罪，並於本院
    行準備程序時就被訴事實為有罪之陳述，本院合議庭依前揭
    規定，經評議結果，裁定改由受命法官獨任行簡式審判程序
    ，先予敘明。
二、上揭事實，業據被告於警、偵訊中及本院行準備程序與審理
    時均坦承不諱，且其於99年12月9日、100年1月20日及100年
    4月8日所採集之尿液，經送鑑驗結果，確呈嗎啡及甲基安非
    他命陽性反應，另於100年3月17日所採集之尿液，經送鑑驗
    結果，確呈嗎啡陽性反應，此有自願採尿同意書、台中縣警
    察局霧峰分局大里分駐所真實姓名對照表、採尿同意書、臺
    中市政府警察局太平分局代號與真實姓名對照表、臺中市政
    府警察局第三分局偵辦毒品案件尿液檢體對照表、台中市政
    府警察局第三分局採集血液、尿液鑑定同意書、台中市政府
    警察局霧峰分局毒品尿液真實姓名對照表各1份、詮昕科技
    股份有限公司出具之濫用藥物尿液檢驗報告3份、中山醫學
    大學附設醫院檢驗科藥物檢測中心出具之尿液檢驗報告1份
    附卷可稽；此外，復有被告所有供其於100年4月8日施用第
    一級毒品海洛因所用之注射針筒1支及殘渣袋1只（殘渣袋內
    之海洛因因量微無法稱重）扣案可資佐證，應認被告之自白
    確與事實相符，洵堪採信。
三、次按施用第一、二級毒品為犯罪行為，毒品危害防制條例第
    10條定有處罰明文。故施用第一、二級毒品者，依前揭規定
    本應科以科罰。惟基於刑事政策，對合於一定條件之施用者
    ，則依同條例第20條、第23條之規定，施以觀察、勒戒及強
    制戒治之保安處分。又毒品危害防制條例於92年7月9日修正
    公布，自93年1月9日施行，其中第20條、第23條將施用毒品
    之刑事處遇程序，區分為「初犯」及「5年內再犯」、「5年
    後再犯」。依其立法理由之說明：「初犯」，經觀察、勒戒
    或強制戒治後，應為不起訴處分或不付審理之裁定；經觀察
    、勒戒或強制戒治執行完畢釋放後，「5年內再犯」者，因
    其再犯率甚高，原實施之觀察、勒戒及強制戒治既已無法收
    其實效，爰依法追訴或裁定交付審理。至於經觀察、勒戒或
    強制戒治執行完畢釋放後，「5年後再犯」者，前所實施之
    觀察、勒戒或強制戒治已足以遮斷其施用毒品之毒癮，為期
    自新及協助其斷除毒癮，仍適用「初犯」規定，先經觀察、
    勒戒或強制戒治之程序。從而依修正後之規定，僅限於「初
    犯」及「5年後再犯」二種情形，始應先經觀察、勒戒或強
    制戒治程序。倘被告於5年內已再犯，經依法追訴處罰，縱
    其第3次（或第3次以上）再度施用毒品之時間，在初犯經觀
    察、勒戒或強制戒治執行完畢釋放5年以後，已不合於「5年
    後再犯」之規定，且因已於「5年內再犯」，顯見其再犯率
    甚高，原實施觀察、勒戒或強制戒治，已無法收其實效，即
    應依該條例第10條處罰（最高法院95年5月9日95年度第7次
    刑事庭會議及97年9月9日97年度第5次刑事庭會議決議參照
    ）。查被告曾於88年間，因施用毒品案件，經本院裁定送觀
    察、勒戒後，認無繼續施用毒品之傾向，於88年9月1日執行
    完畢釋放，並由臺灣臺中地方法院檢察署檢察官以88年度毒
    偵字第295號為不起訴處分確定；另於同年間，因施用毒品
    案件，經本院裁定移送觀察、勒戒後，認有繼續施用毒品之
    傾向，由本院以89年度毒聲字第2576號裁定令入戒治處所施
    以強制戒治，嗣本院以89年度毒聲字第5940號裁定停止戒治
    ，所餘戒治期間付保護管束，於89年11月16日停止戒治釋放
    ，迄90年4月20日期滿，未經撤銷其停止戒治，而視為業已
    執行期滿，並經本院以89年度訴字第1031號刑事判決判處有
    期徒刑10月、6月，定應執行有期徒刑1年2月確定；復於前
    開強制戒治執行完畢釋放後之5年內起，再因施用毒品案件
    ，先後經本院以93年度訴字第1408號刑事判決判處有期徒刑
    1年、6月，定應執行有期徒刑1年4月確定，本院以96年度訴
    字第959號刑事判決判處有期徒刑1年1月、7月，定應執行有
    期徒刑1年7月確定(嗣經減刑為有期徒刑6月15日、3月15日
    ，應執行有期徒刑9月15日確定)，本院以96年度訴字第3077
    號刑事判決判處有期徒刑7月、8月、9月、5月，定應執行有
    期徒刑2年確定，本院以99年度訴字第2563號刑事判決判處
    有期徒刑10月、6月，定應執行有期徒刑1年2月確定，本院
    以99年度訴字第3203號刑事判決判處有期徒刑10月、7月、6
    月、6月，定應執行有期徒刑2年確定，本院以99年度訴字第
    3000號刑事判決判處有期徒刑9月、5月，定應執行有期徒刑
    1年確定，及本院以99年度訴字第3701號刑事判決判處有期
    徒刑10月、4月，定應執行有期徒刑1年確定等情，有臺灣高
    等法院被告前案紀錄表及臺灣臺中地方法院檢察署刑案資料
    查註紀錄表各1份在卷足憑，而被告本件施用第一、二級毒
    品之犯行，雖係在前次強制戒治執行完畢5年後所犯，惟被
    告於上開強制戒治執行完畢5年內，曾因施用毒品案件經法
    院宣示判決並確定，已詳述如前，顯見其並非於強制戒治執
    行完畢後5年內均無任何施用毒品之犯行，則揆諸前揭決議
    意旨，足認被告再犯率甚高，無論其「5年內再犯」之時點
    係於上開修法前或後，亦無論其後各次施用毒品之犯行，是
    否已逾第一次觀察勒戒或強制戒治執行完畢後5年，均毋須
    再重新施予觀察、勒戒或強制戒治之處遇程序，而應依毒品
    危害防制條第23條第2項規定，逕予訴追處罰。綜上所述，
    本件犯罪事證已臻明確，被告前開犯行洵堪認定，應予依法
    論科。
四、核被告所為，係犯毒品危害防制條例第10條第1項之施用第
    一級毒品罪及同條第2項之施用第二級毒品罪。被告為施用
    毒品而持有第一、二級毒品，其持有之低度行為均應為施用
    之高度行為所吸收，均不另論罪。又其所犯上開7罪，犯意
    各別，行為互殊，應予分論併罰。再查被告前曾因違反毒品
    危害防制條例案件，經本院以96年度訴字第959號刑事判決
    判處有期徒刑1年1月、7月，定應執行有期徒刑1年7月確定
    （嗣經減刑為有期徒刑6月15日、3月15日，應執行有期徒刑
    9 月15日確定）；及經本院以96年度訴字第3077號刑事判決
    判處有期徒刑7月、8月、9月、5月，定應執行有期徒刑2年
    確定；前開2案經接續執行，甫於98年9月15日縮短刑期假釋
    出監付保護管束，迄99年3月24日期滿未經撤銷其假釋而視
    為業已執行完畢等情，有上開臺灣臺中地方法院檢察署刑案
    資料查註紀錄表及臺灣高等法院被告前案紀錄表可稽，被告
    於受有期徒刑之執行完畢後，5年內故意再犯有期徒刑以上
    之罪，均為累犯，應分別依刑法第47條第1項之規定，加重
    其刑。爰審酌被告前曾有施用毒品罪行，經送觀察勒戒、強
    制戒治並判刑後，猶不知悔改，再施用毒品不輟，不僅戕害
    自身健康，更辜負國家將之視為病人，並施以長時間之戒治
    處遇之苦心，惟其對他人權益之侵害仍屬有限，且於警、偵
    訊、本院行準備程序與審理時已坦承犯行，暨其犯罪動機、
    目的、手段、施用次數及其素行、智識程度、生活狀況等一
    切情狀，分別量處如主文所示之刑，並定其應執行之刑。
五、扣案之殘渣袋1只，係被告所有且供被告於100年4月8日施用
    第一級毒品海洛因所用之物，業據被告供承在卷，因其上殘
    留之第一級毒品海洛因難以析離，應全部視為毒品危害防制
    條例第2條第2項第1款所定之第一級毒品，為違禁物，應依
    同條例第18條第1項前段之規定，沒收銷燬之。另扣案之注
    射針筒1支，係被告所有，且供其於100年4月8日施用第一級
    毒品海洛因所用之物，亦據被告陳明在卷，爰依刑法第38
    條第1項第2款規定，併予宣告沒收。
六、末按毒品危害防制條例第17條所稱「供出毒品來源，因而破
    獲者」，係指被告供出毒品來源之有關資料，諸如前手之姓
    名、年籍、住居所、或其他足資辨別之特徵等，使調查或偵
    查犯罪之公務員因而對之發動調查或偵查並破獲者而言。申
    言之，被告之「供出毒品來源」，與調查或偵查犯罪之公務
    員對之發動調查或偵查並進而破獲之間，論理上須具有先後
    且相當之因果關係，固非謂被告一有「自白」、「指認」毒
    品來源之人，而破獲在後，即得依上開規定予以減刑。（最
    高法院98年度台上字第6331號判決意旨參照）。經查，被告
    於警、偵訊時雖供出其所施用毒品來源有真實姓名年籍不詳
    綽號「俊男」、「阿水」、「包仔」、「小劉」、「飛虎」
    等人；惟僅供出「阿水」之連絡電話為0000000000號、「包
    仔」之連絡電話為0000000000號，至「俊男」、「小劉」及
    「飛虎」之真實姓名、年籍、住居所獲其他足資辨別之特徵
    、連絡方式等則均無法提供。本院復向移送機關函詢本件是
    否有因被告之供述，而破獲其毒品來源之情事？經臺中市政
    府警察局霧峰分局函覆略以：本分局中市警霧分偵字第10
    00001797號移送書移送犯嫌蔡昌益涉嫌毒品案，該案係驗尿
    呈陽性反應遂依法移送，並無犯嫌蔡昌益供出上手因而查獲
    之情事，至嫌疑人蔡昌益因毒品案為本分局逮捕時，雖有供
    述鄭瑞雍涉嫌販賣毒品，然該案仍偵辦中等語；臺中市政府
    警察局太平分局則函覆略以：關於綽號「包仔」涉嫌販賣毒
    品一案，本分局已於99年10月19日接獲證人張世明報案，於
    相關資料彙整後並於99年11月12日向貴院申請監聽在案，於
    監聽期間發現綽號「包仔」涉嫌販賣毒品案事證明確，復於
    100年3月2日將黃連明（綽號「包仔」）查緝到案，移請臺
    灣臺中地方法院檢察署偵辦，是有關蔡昌益所供述其毒品來
    源為「包仔」乙情，係屬警察機關已偵辦中之案件，並非經
    由蔡昌益之供述而查獲等語；另臺中市政府警察局第三分局
    函覆略以：蔡嫌於接受警訊筆錄過程中，雖有主動說明於何
    時、何地施用一級毒品海洛因，但對於毒品來源僅供出是向
    一名綽號「小劉」之男子以1000元代價購買海洛因毒品1小
    包，卻無法清楚說明該綽號「小劉」之男子正確姓名、年籍
    資料及聯絡方式，故未因蔡嫌供詞而破獲其他毒品案或查獲
    毒品上手綽號「小劉」之男子等語，此有臺中市政府警察局
    霧峰分局100年6月14日中市警霧分偵字第1000013230號函及
    所附職務報告、100年6月15日中市警霧分偵字第1000016163
    號函及所附偵查報告、臺中市政府警察局太平分局100年6月
    13 日中市警太分偵字第1000015061號函及所附職務報告、
    臺中市政府警察局第三分局函100年6月15日中市警三分偵字
    第1000015484號函及所附職務報告各1份附卷可按，是檢警
    並未因被告蔡昌益供出其毒品來源，而查獲其他正犯或共犯
    之情事，依前開說明，本件自不符毒品危害防制條例第17條
    第1項之規定，無從適用該法律減輕其刑，惟被告既有配合
    檢警查緝販毒者，本院已將此項事實作為其犯後態度良好之
    審酌，從輕量刑，附此敘明。
據上論斷，應依刑事訴訟法第273條之1第1項、第299條第1項前
段，毒品危害防制條例第10條第1項、第2項、第18條第1項前段
，刑法第11條、第47條第1項、第51條第5款、第38條第1項第2款
，判決如主文。
本案經檢察官謝志遠到庭執行職務。
中    華    民    國    100    年    7    月    22    日
                  刑事第五庭        法  官  簡璽容
以上正本證明與原本無異。
如不服本判決，應於判決送達後10日內，向本院提出上訴書狀，
上訴書狀應「敘述具體上訴理由」，並按他造當事人之人數附繕
本。「切勿逕送上級法院」。
                                    書記官  張雅如
中    華    民    國    100    年    7    月    22    日
附錄本案論罪科刑法條全文：
毒品危害防制條例第10條
施用第一級毒品者，處 6 月以上 5 年以下有期徒刑。
施用第二級毒品者，處 3 年以下有期徒刑。